臺灣桃園地方法院民事裁定　　　　　 100年度消債更字第60號
聲　請　人
即債務人　　簡源容
上列當事人因消費者債務清理事件，聲請更生，本院裁定如下：
    主    文
聲請人簡源容自中華民國一百年九月一日上午十時起開始更生程
序。
命司法事務官進行本件更生程序。
    理    由
一、本件聲請意旨略以：聲請人前曾於民國95年12月間與最大債
    權銀行元大銀行達成債務協商，約定自96年1 月起分120 期
    、利率4.3 ％、每期新台幣（下同）12,786元，嗣即毀諾未
    再依約繳款。又聲請人復於97年9 月間與各債權人銀行達成
    協議，然聲請人均未付款即為毀諾。實則，聲請人之家人前
    清償卡債之餘額用以協助聲請人購屋出租，且將房屋貸款超
    貸用以積欠之債務，惟因金融海嘯致使聲請人無力繳納款項
    而毀諾，聲請人及父親簡忠義名下房子亦均遭債權銀行強制
    執行拍賣，聲請人任職之公司更變相扣薪，復以，聲請人之
    無擔保或無優先權債務總額未逾1,200 萬元，未經法院裁定
    開始清算程序或宣告破產，更非聲請人主觀惡意，實係客觀
    上具有上述不可歸責之事由存在，爰依法聲請更生等語。
二、按債務人與金融機構協商成立者，不得聲請更生或清算。但
    因不可歸責於己之事由，致履行顯有重大困難者，不在此限
    ；本條例施行前，債務人依金融主管機關協調成立之中華民
    國銀行公會會員，辦理消費金融案件無擔保債務協商機制與
    金融機構成立之協商，準用前項之規定。消費者債務清理條
    例第151 條第5 項、第6 項定有明文。是債務人聲請更生或
    清算，除須符合不能清償債務或有不能清償之虞之要件外，
    倘其已與各債權銀行協議成立債務清理契約，尚須因不可歸
    責於己之事由，致該方案履行顯有重大困難，始能聲請更生
    或清算，以避免債務人任意毀諾已成立之協商，濫用更生或
    清算之債務清理程序。又該條例第151 條第5 項規定並未以
    「成立協商後須另行發生不可歸責於己之困素，導致履行顯
    有重大困難」為要件，是若協商時所成立之條件依債務人之
    收入已發生履行顯有重大困難者，即屬不可歸責之事由（臺
    灣高等法院暨所屬法院97年法律座談會民事類提案第44號之
    研討結論可參）。復按，消費者債務清理條例立法意旨，乃
    在幫助陷於經濟上困境之債務人，得藉由更生或清算程序，
    走出經濟困境，避免走向絕路，實現憲法所保障之生命權，
    其並非在幫助債務人保持其舊有之生活水平，或幫助債務人
    履行其法定扶養義務。因此在考量所謂之「生活必要性支出
    」，自以維持一般人最低生活水平所需為準，而在扶養費支
    出之考量，亦應以實際上確有受扶養必要之支出為準，其與
    法定扶養義務自當有所區別，茲先敘明。
三、本件債務人聲請更生，茲就其收入之必要支出等情分述如下
    ：
(一)、收入部份：本件聲請人雖主張現今每月收入約48,000元至50
    ,000元，然本院參酌聲請人所提出之財政部台灣省北區國稅
    局99年度綜合所得稅各類所得資料清單所載，聲請人99年收
    為689,725 元（見本院卷第132 頁），平均每月收入為57,4
    77元，故本院認聲請人目前每月可供支配款項應認係57,477
    元為當。
(二)、聲請人所陳報之每月各項支出部分（見本院卷第183頁）：
１、房租4,400 元、電費1,100 元、電話費300 元、汽機車油資
    1,500 元、強制險年繳1,000 元即每月83元、汽車驗車費年
    繳900 元即每月75元、高速公路過路費120 元：就上開各項
    支出均據聲請人提出相關單據在卷可稽，而其中房租費部分
    ，聲請人名下原有之不動產業經強執行拍賣，是其即有租屋
    居住之必要，又衡諸該房租支出較諸桃園縣地區租屋行情亦
    屬合理，故爰均予列計。
２、伙食（早班4,500 元、晚班6,500 元）：就此項支出雖未據
    聲請人提出相關單據為憑，然本院認以每月30日計算，平均
    早班每日伙食費為150 元，尚屬合理；至於夜班部分，因聲
    請人從事工作分早夜班輪班，夜班工作所耗體力較多而有補
    充飲食必要並無違常情，故聲請人於任夜班期間增列伙食費
    為6,500 元，以每月30日計算，夜班期間平均每日伙食費為
    217 元，亦屬合理。則本院就此伙食費以早班4,500 元及晚
    班6,500 元平均計算後之每月5,500 元為計算聲請人每月伙
    食支出之數額。
３、綜上，本件聲請人每月平均收入約57,477元，扣除上開每月
    必要支出13,078元（計算式：4,400 元＋1,100 元＋300 元
    ＋1,500 元＋83元＋75元＋120 元＋5,500 元），尚有餘款
    44,399元可供清償債務。
(三)、又聲請人之各債權人中元大銀行願提供180 期、利率3 ％、
    每期4,700 元之協商方案；永豐銀行則提供180 期、利率2.
    56％、每期8,500 元之協商方案；花旗銀行則提供120 期、
    第1 至119 期每期2,065 元、第120 期2,033 元之協商方案
    ；其餘債權銀行即大眾銀行、聯邦銀行、台北富邦銀行、陽
    信銀行、中國信託銀行、渣打國際商業銀行則均願提供180
    期、利率1 ％、每期各為11,000元、800 元、2,500 元、2,
    390 元、750 元、700 元之協商方案，總計聲請人每月應繳
    協商款項為33,405元（見本院卷第235 頁背面、236 、202
    頁），則上開餘額44,399元於扣除此協商款項33,405元後，
    雖尚有10,994元可供清償聲請人積欠之民間債務。然依聲請
    人之父簡忠義所提出之債務列表可知（見本院卷第187 頁）
    ，聲請人前以簡忠義名義購買2 棟房屋，超額貸款用以清償
    部分卡債，後遭強制執行拍賣後尚欠1,460,752 元，每月固
    定須付8,500 元；聲請人又以其胞弟簡源祥名義信用貸款，
    尚欠債務650,000 元，每月須付7,800 元，準此，聲請人所
    積欠之民間債務僅此2 筆每月共16,300元即已逾上開可清償
    民間債務餘額10,994元，更遑論依簡忠義所提出之債務列表
    所載，聲請人尚積欠其阿姨現金400,000 元、房貸各458,13
    8 元、1,043,000 元仍未清償。綜此，益徵聲請人之薪資收
    入並不足以清償其債務，顯見聲請人確有不能清償債務之情
    形。另本院觀諸聲請人所提出之財政部台灣省北區國稅局財
    產歸屬資料清單，其名下不動產均遭拍賣等情已如上述，是
    聲請人現亦別無其他資產可供清償債務。
四、綜上所述，堪認本件聲請人確有不能清償債務之情事，此外
    ，本件又查無聲請人有消費者債務清理條例第6 條第3 項、
    第8 條或第46條各款所定駁回更生聲請之事由存在，則聲請
    人聲請更生，應屬有據，並依首揭規定命司法事務官進行本
    件更生程序，爰裁定如主文所示。
中    華    民    國   100    年    8     月    25    日
                  民事第二庭  法  官  卓立婷
上為正本係照原本作成。
本裁定不得抗告。
中    華    民    國   100    年    8     月    25    日
                              書記官   王素玲